【裁判字號】    98,易,926
【裁判日期】    980602
【裁判案由】    侵占
【裁判全文】
臺灣臺中地方法院刑事判決               98年度易字第926號
公  訴  人  臺灣臺中地方法院檢察署檢察官
被      告  丙○○
選任辯護人  張淑琪律師
上列被告因侵占案件，經檢察官提起公訴（98年度偵字第3870號
），本院判決如下：
    主    文
本件管轄錯誤，移送於臺灣彰化地方法院。
    理    由
一、公訴意旨略以：被告丙○○與告訴人乙○○為兄弟，被告丙
    ○○與告訴人乙○○均為坐落臺中市○○區○○段一０二地
    號土地之共有人，其中乙○○之持分四分之一。乙○○於民
    國九十七年六、七月間，委任丙○○出售上開土地之持分。
    丙○○於九十七年七月四日，將上開土地，以新臺幣（下同
    ）二百四十一萬八千五百五十八元出售，於扣除與其他共有
    人按持分分攤之土地鑑界費用、仲介費及土地增值稅後，被
    告丙○○應交付告訴人乙○○四十一萬六千四百三十一元。
    詎被告丙○○竟意圖自己不法之所有，易持有為所有而加以
    侵占，拒不交付上開款項予告訴人乙○○。案經告訴人乙○
    ○告訴臺灣臺中地方法院檢察署檢察官偵查起訴，因認被告
    丙○○係犯刑法第三百三十五條第一項之侵占罪嫌。
二、按案件由犯罪地或被告之住所、居所或所在地之法院管轄，
    此為刑事訴訟法第五條第一項所規定。查本件被告丙○○之
    戶籍地與實際居住地有個人基本資料查詢結果、本院卷附之
    審判筆錄在卷可稽；至於犯罪地則因被告否認犯行，辯稱：
    告訴人有欠其款項，如果告訴人還錢，其會與告訴人算清楚
    ，其沒有侵占的意思；其與告訴人乙○○是兄弟，本案土地
    是共有的，也確實有委託其出售，其沒有將款項給告訴人，
    是因為告訴人有欠其錢，其他共有人部分其都算清楚交付款
    項，當時賣祖產其應該得到十五萬元，是七十八年八月份賣
    龍井的房子，告訴人沒有把尾款沒有給其，只要告訴人還之
    前應分給其的錢，其就會把這筆款項交給告訴人云云。而證
    人即共有人之一甲○○於本院審理中證稱：本件土地全部都
    是委託被告丙○○買賣，有簽立委託書，出售之後取得款項
    由被告丙○○通知所有共有人帶印章到被告丙○○家領錢，
    是去彰化縣彰化市惠民莊三三號，其自己有領到；其他共有
    人也都有領到，是各自去領，就是都通知到被告丙○○彰化
    市住處去領等語。告訴人即證人乙○○證稱：「（審判長問
    ：臺中市○○區○○段一０二地號土地出售，共有人是約定
    丙○○要將出售所得如何交付給共有人？）看持分多少去被
    告家中拿，但是我沒有拿到。其他共有人都是去被告家中拿
    的。但剛開始賣土地時並沒有講要如何把錢交給各共有人。
    」、「（審判長問：是否由丙○○俟土地出售後再通知大家
    如何分錢？）是。」、「（審判長問：後來臺中市○○區○
    ○段一０二地號土地賣掉，丙○○是通知大家到他彰化住處
    領錢？）丙○○沒有通知我，應該有通知其他人到他彰化住
    處領錢，我的部分都沒有通知我，我有打電話問丙○○，他
    跟我說要錢自己去牆壁上抓。」、「（審判長問：丙○○是
    將臺中市○○區○○段一０二地號土地賣掉後，都沒有通知
    你去領取你的部分？）沒有通知。」（見本院九十八年五月
    十九日審判筆錄）。被告復供稱：臺中市○○區○○段一０
    二地號土地賣給買受人，買受人分三次付款，是在買受人臺
    中之市住處交付支票，後來其把票存入我的彰化五信帳戶，
    都兌現後才通知共有人到其家拿錢，用合庫的現金支票交付
    給其他共有人。都是到其住家；彰化五信兌現支票以後，要
    分款給共有人時就決定乙○○部分要扣除十五萬元等語。是
    本件告訴人委託被告出售土地之標的固係臺中市○○區○○
    段一０二地號，且買受人於臺中市住處交付三紙支票與被告
    ，惟本件公訴人起訴被告係侵占告訴人應分得之價金四十一
    萬六千四百三十一元，而被告向土地買受人收取支票後，即
    至彰化五信提示，嗣通知其他共有人至其彰化縣彰化市惠民
    莊三三號領取應分得之款項，惟被告並未交付與告訴人四十
    一萬六千四百三十一元，並於偵審中以告訴人於七十八年間
    出售祖厝就被告應分得之十五萬元並未支付與其為由，應扣
    除上開十五萬元餘額始交付與告訴人云云，故依現有卷證，
    僅能認定被告涉嫌侵占告訴人主張其應可分得款項四十一萬
    六千四百三十一元之行為地，係在彰化縣彰化市。依上可知
    ，被告乙○○之住、居所或犯罪地均不在本院管轄之區域內
    ，揆諸前揭說明，本院並無管轄權。從而，公訴人向本院提
    起公訴，自有未合，應諭知管轄錯誤之判決，並移送於有管
    轄權之臺灣彰化地方法院。
三、據上論斷，應依刑事訴訟法第三百零四條，判決如主文。
中    華    民    國    98    年    6     月    2    日
                  刑事第八庭  審判長法  官  黃家慧
                                    法  官  黃賢婷
                                    法  官  陳  葳
以上正本證明與原本無異。
如不服本判決應於收受判決後10日內向本院提出上訴書狀，並應
敘述具體理由；其未敘述上訴理由者，應於上訴期間屆滿後20日
內向本院補提理由書（均須按他造當事人之人數附繕本）「切勿
逕送上級法院」。
                                    書記官  張雅如
中    華    民    國    98    年    6    月     2     日


司法院資訊處製作；財團法人民間司法改革基金會備份。
